臺灣臺中地方法院刑事判決　　　　　　　　　　　　　九十三年度交訴字第八四號
　　公　訴　人　臺灣臺中地方法院檢察署檢察官
　　被　　　告　丁○○
　　選任辯護人　王文聖律師
右列被告因公共危險等案件，經檢察官提起公訴（九十三年度偵字第五七四三號），
本院判決如左：
    主  文
丁○○因過失致人於死，處有期徒刑伍月；又駕駛動力交通工具肇事，致人死亡而逃
逸，處有期徒刑柒月。應執行有期徒刑拾月。
    犯罪事實
一、丁○○於民國九十三年二月十九日凌晨，駕駛車牌號碼ＮＦ─七五六六號自小客
    車，沿臺中縣太平市○○○路由北向南往太平十八街方向行駛，於同日凌晨四時
    十五分許，行近臺中縣太平市○○○路與長億六街交岔路口時，理應注意車輛行
    駛時之車前狀況，隨時採取必要之安全措施，而當時天候晴、夜間有照明、路面
    乾燥無缺陷、亦無障礙物、視距良好，依當時情形，又無不能注意之情況，竟疏
    未注意車前狀況，適有沈坤寶因酒後精神不佳，騎乘車號ＳＵＶ─七五三號之輕
    型機車於前開交岔路口滑倒後，沈坤寶亦疏未注意道路係供車輛行駛之用，路人
    不得任意坐於道路上，以免發生危險，反坐於機車旁邊之道路上休息，致丁○○
    因閃避不及自沈坤寶身上輾壓而過，致沈坤寶受有頭部外傷並下頷骨骨折及下唇
    撕裂傷；胸部挫傷併胸骨骨折、兩側肋骨多處骨折、兩側氣血胸、皮下氣腫、縱
    膈腔積氣及肺挫傷；兩側鎖骨骨折、低血溶性休克等傷害。嗣經路人發現經送醫
    急救後仍於同日上午八時八分許不治死亡。詎丁○○駕車肇事致人死亡，竟未下
    車處理，逕行駕車逃逸，嗣經警循線查獲。
二、案經臺中縣警察局霧峰分局報請臺灣臺中地方法院檢察署檢察官相驗後自動檢舉
    偵查起訴。
    理  由
一、訊據被告丁○○固坦承於前開時、地駕車行經該處，並輾壓被害人沈坤寶，致被
    害人沈坤寶死亡之過失致死事實，惟矢口否認有何肇事逃逸犯行，辯稱：當天伊
    經過那裡什麼都沒有看到，伊只知道壓到東西，伊回頭看，沒有看到什麼，伊就
    直接回去了。被害人可能在第一時間先遭其他車輛撞擊，之後才被伊的車輛輾過
    。平常上班中午伊都睡在車上，警方是在案發後四天才找到伊，警方問大樓守衛
    才知道伊的手機號碼，然後聯絡到伊，伊並不知道有肇事，還提供器材協助警方
    調查，如果伊知道肇事，怎會沒有湮滅證據，甚至協助警方採集證據，顯然沒有
    逃逸的故意等語。經查：
  (1)本案被告駕車碾壓坐於機車旁邊道路上休息之被害人沈坤寶之事實，除被告坦承
    不諱外，並有道路交通事故現場圖暨調查報告表（一）與（二）、車禍現場照片
    二十張、被告駕車行經肇事地點之監視錄影畫面一紙、被告所有車號ＮＦ─七五
    六六號自小客車採證照片八張等附卷可佐。且本案經採集被告所駕駛車號ＮＦ─
    七五六六號自小客車之車輛底盤血跡與被害人之子沈鉅翊之唾液作ＤＮＡ型別鑑
    定結果，該處血跡與被害人之子沈鉅翊唾液之ＤＮＡ型別，其親子關係機率預估
    為百分之九九點九九九六，有內政部警政署刑事警察局民國九十三年五月十四日
    刑醫字第○九三○○四四三七五號鑑驗書一紙在卷可稽，顯見被告所駕駛車輛底
    盤之血跡為被害人沈坤寶所遺留，足認被告駕駛之車輛確曾輾過被害人沈坤寶無
    訛。而本件車禍被害人係因頭部外傷等傷害致死亡之事實，亦經臺灣臺中地方法
    院檢察署檢察官會同檢驗員相驗屬實，並製有勘驗筆錄、相驗屍體證明書與驗斷
    書各一件附卷可稽。而依卷附道路交通事故現場圖所示，被害人之機車係停於永
    成北路與長億六街交岔路口由北往南方向之永成北路上之路口停止線之慢車道上
    ，由北往南方向分別散落遙控器、手錶及血跡。而依前開相驗結果被害人有胸部
    挫傷併胸骨骨折、兩側肋骨多處骨折，及被告駕駛之汽車底盤沾有被害人血跡之
    情況觀之，應係被害人坐於道路上遭被告駕駛汽車碾壓。對此告訴人甲○○、戊
    ○○雖於本院審理時主張被害人當時係站立於路旁，而非坐於道路上，然果若被
    害人當時係站立狀態為被告駕駛之車輛撞擊，則在直接撞擊之撞擊力下，被害人
    在與汽車高度相當之部位（即人體腿部部分）所受之傷害應甚為嚴重，然依前開
    相驗結果，被害人之受傷部分多集中在上半身及胸部附近，且人直立遭撞擊倒下
    後能否再為汽車碾壓胸部部分，亦容有可疑。而本件事故發生後，被害人沈坤寶
    經送醫急救時，抽血檢驗結果，血液中酒精濃度為二七六點三ＭＧ／ＤＬ，換算
    呼氣酒精濃度為每公升一點三八一五毫克，而依現場圖及附卷照片（相驗卷第二
    十四頁、第二十五頁）所示，被害人騎乘之車號ＳＵＶ─七五三號之輕型機車並
    非立於路旁，而係車頭朝南方向倒於路旁，而機車後有三公尺長之刮痕，以刮地
    痕及機車停放之位置、狀態及與被告之行向不同（被告為由北往南方向）觀之，
    顯然被害人應係先騎乘機車由南往北方行駛，於該交岔路口處因不勝酒力不慎失
    控滑倒後，坐於道路上休息時，為被告駕車不慎所碾壓。而告訴人戊○○於九十
    三年二月十九日檢察官訊問時亦陳稱：「照片所示機車被撞擊之菜籃、大燈罩損
    壞部分，係我上次車禍被撞的，並非本次之車損。死者被撞擊時，機車並未發動
    」等語，在該機車無明顯受其他明顯撞擊痕跡之情形下，亦應可見機車並非先和
    其他車輛撞擊，而係被害人自行失控滑倒所致。按汽車行駛時，駕駛人應注意車
    前狀況，隨時採取必要安全措施，道路交通安全規則第九十四條第三項定有明文
    ，被告駕駛車輛自應注意及此，而當時天候晴、夜間有照明、路面乾燥無缺陷、
    亦無障礙物、視距良好，有前開卷附道路交通事故調查報告表（一）在卷可佐，
    依當時情形，又無不能注意之情況，竟疏未注意造成本件車禍之發生，導致被害
    人送醫後不治死亡，其顯有過失甚明。雖被害人沈坤寶酒後騎乘機車失控滑倒後
    違規坐於機車旁邊道路上休息，未注意路上之車輛，於本件車禍事故之發生，亦
    有過失，然此僅係被害人是否與有過失之問題，並不能因此解免被告過失之責任
    。而被害人確因被告駕車輾壓而過，造成被害人頭部外傷等傷害致死亡，已如前
    述，是被告之過失行為，與被害人之死亡結果間，具有相當之因果關係。是以被
    告過失致死部分犯行，已堪認定。
  (2)又被告雖辯稱：當天伊經過那裡什麼都沒有看到，伊只知道壓到東西，伊回頭看
    ，沒有看到什麼，伊就直接回去了。被害人可能在第一時間先遭其他車輛撞擊，
    之後才被伊的車輛輾過，伊並無肇事逃逸云云。惟觀之肇事現場之煞車痕跡長約
    二點三公尺，此有卷附道路交通事故現場圖可稽。被告就此雖稱伊沒有煞車云云
    。然證人丙○○於本院審理時結證稱：「（你聽到的聲音是如何？）我先聽到踩
    煞車，然後撞到東西聲，撞到後約停三秒，就聽到引擎加速的聲音」、「事情發
    生很久了，我聽到撞擊聲音後沒有下樓，後來聽到樓下有人講話，我才又下樓。
    我的陳述以警詢筆錄為準，應該是五分鐘」、「（你下樓多久，救護車才到？）
    大約有七、八分鐘，我下樓時，對面的大嫂告訴我他已經報案、叫救護車。大嫂
    是路過看到車禍，馬上報案，報案時間她是看手機的時間」（見本院九十三年十
    二月七日審判筆錄），證人張秀如於警詢中證稱：「我是於九十三年二月十九日
    凌晨四時十八分在太平市○○○街與永成北路口看到有路人倒在路上而向警方報
    案」（見九十三年二月十九日太平分駐所製作之警詢筆錄，附於相驗卷第八頁）
    ，證人乙○○○○於本院審理時亦證稱：「（你們過濾監視錄影資料，從四點到
    四點十五分，還有無其他車輛經過？）沒有。案發沒多久就有人報案」（見本院
    九十三年十二月七日審判筆錄），而本件被告通過肇事地點之時間，依肇事路口
    監視器所拍攝之時間約為九十三年二月十九日凌晨四時十四分五十一秒左右（本
    院勘驗結果該時間點有車輛通過肇事地點，但無法明確辨識車型、車號，見本院
    九十三年十二月十五日、九十四年二月十五日勘驗筆錄，然被告車輛確有碾壓被
    害人已如前述，本院認該通過之車輛應係被告駕駛之車輛無誤），參諸證人張秀
    如證稱之報案時間、證人丙○○證稱聽到煞車聲五分鐘後下樓時已有人報警等情
    ，時間均為緊接，證人乙○○○○復證稱事故當日凌晨四時至四時十五分左右沒
    有其他車輛通過，是以證人丙○○所聽聞之煞車聲，應係被告駕駛汽車所產生之
    煞車聲，應可認定。而被告既於撞擊前有煞車，且依卷附現場圖所示煞車痕係在
    血跡點之前，堪認被告於撞擊被害人以前，即有看到被害人，並曾採取緊急煞車
    之動作，係因閃避不及而發生碰撞，足見被告所稱不知所輾壓被害人云云，實難
    採信。又被告雖辯稱被害人可能在第一時間先遭其他車輛撞擊，之後才被伊的車
    輛輾過，伊並無肇事逃逸云云，然被害人之機車應係自行失控滑倒已認定如前述
    ，被害人機車並無遭其他車輛狀擊，且無論被害人是何原因坐於道路上，有無遭
    其他車輛撞擊，均無解於被告於知悉肇事後未實施救護，逕行離開現場之肇事逃
    逸責任。再者，被害人之體型壯碩，體重約有七十至八十公斤之間，且上半身遭
    被告駕駛汽車輾壓而過，傷勢嚴重已如前開犯罪事實欄所述，衡諸常理，被告所
    駕駛之汽車當不僅只有輕微之晃動而已，被告辯稱因僅有輕微之晃動，所以不知
    輾壓之物為被害人一情，委無足採。另佐以被告初於警詢時陳稱其於九十三年二
    月十九日凌晨一時許，即已回到租屋處，對於本件案發時間、地點均掩而不宣，
    嗣經警方出示監視錄影畫面後，被告始坦承有於當日凌晨四時十五分許，駕車經
    過臺中縣太平市○○○路與長億六街交岔路口，並有輾壓過異物一情，足見被告
    於肇事後即已知悉駕車輾壓過被害人，卻仍未下車對被害人為必要之救護，致令
    被害人傷重不治死亡，是被告前開所辯，顯係事後卸責之詞，不足採信。又被告
    雖另辯稱：警方是在案發後四天才找到伊，伊並不知道有肇事，還提供器材協助
    警方調查，如果伊知道肇事，怎會沒有湮滅證據，甚至協助警方採集證據，顯然
    沒有逃逸的故意云云。然本件係於被告駕駛汽車底盤採獲被害人之血跡，一般車
    禍後，大多僅檢查車身是否有刮擦痕跡，本件係碾壓人而非直接撞擊車輛，依一
    般社會經驗，在檢查車身無撞擊擦痕之情形下，被告是否能知悉底盤可能沾有被
    害人血跡跡實非無疑，被告在自認不可能被發覺犯罪之下，仍帶同警員配合蒐證
    ，亦與常情無違，是以並不能以案發四日後，警方找到被告後，被告仍配合警方
    蒐證，即認被告無逃逸之故意甚明，是被告此部分所辯，亦無可採。
  (3)按汽車駕駛人駕駛汽車肇事致人受傷或死亡，應即採取救護或其他必要措施，並
    向警察機關報告，不得駛離或逃逸，道路交通管理處罰條例第六十二條第一項定
    有明文。又因道路交通事故之發生，常非於己之鄰親家里，時有告救不能情事，
    乃科以肇事者須即採取救護或其他必要措施，並應向警察機關報告之法定義務，
    以防因就醫延誤致生無謂傷亡，並俾得通知傷亡者家屬到場，以明責任，是凡肇
    事人於行車肇事致人受傷或死亡，未即採取救護或其他必要措施，並向警察機關
    報告，即駕車逃逸者，均應依該規定處罰，至其嗣後是否受刑事訴追及已否與被
    害人達成民事和解，賠償損失，對其應受處罰乙節，並不生影響。職是之故，汽
    車駕駛人駕駛汽車肇事，不論其責任之歸屬為何，即有義務留在肇事現場，採取
    救護或其他必要措施，並向警察機關報告，以維護他人之生命與其他用路人之交
    通安全。其立法目的，既係促使駕駛人於肇事致死傷後，能對被害人即時救護，
    報告警察機關，以減少死傷，是該罪之成立祇以行為人有駕駛動力交通工具肇事
    ，致人死傷而逃逸之事實為已足（最高法院九十二年度臺上字第四四六八號刑事
    判決參照）。本件被告駕駛車輛撞擊坐在道路上之被害人並將其碾壓，其對被害
    人當場可能受有傷害並可能因此死亡應有認識，其竟未採取救護或其他必要措施
    ，並向警察機關報告，即竟行駕車離去嗣經警循線查獲，其肇事逃逸已甚灼然。
    是被告肇事逃逸之犯行，亦堪以認定。
二、核被告丁○○所為，係犯刑法第二百七十六條第一項之過失致死罪及同法第一百
    八十五條之四之肇事逃逸罪。被告所犯上開二罪間，罪名有異，行為互殊，應予
    分論併罰。公訴人雖以被害人受傷，於救護人員到場時仍未死亡，嗣經送醫不治
    死亡，被告應負刑法第二百八十四條第一項前段之過失傷害罪及同法第二百四十
    九條第二項之遺棄致死罪責云云。然本件事故依卷證所示發生時間為九十三年二
    月十九日凌晨四時十四分五十一秒許，證人張秀如於同日凌晨四時十八分許已經
    報案，而經本院向臺中縣消防局調取本件之緊急救護紀錄表（編號九二─Ｃ○○
    二一○○號），通知出勤時間為同日四時二十三分，到達現場時間為同日四時二
    十九分，離開現場時間為同日四時三十六分，送達醫院時間為同日四時四十二分
    ，有前開緊急救護紀錄表在卷可查，顯然發生事故後被害人雖已陷於無自救力，
    然並非全然無人施救，被害人之死亡應非被告離開現場之行為所致，是以被告之
    逃逸行為應尚未達遺棄致死之要件甚明。是公訴人認被告為所係犯同法第二百八
    十四條第一項前段之過失傷害罪及同法第二百四十九條第二項之遺棄致死罪，起
    訴法條尚有未洽，應予變更，爰依刑事訴訟法第三百條之規定，變更起訴法條為
    刑法第二百七十六條第一項之過失致死罪及同法第一百八十五條之四之肇事逃逸
    罪。爰審酌被告過失程度之輕重、被害人亦應負過失責任、被告肇事後態度、被
    告肇事後更棄被害人於不顧，其罪行甚重，且犯罪後尚未能與被害人家屬達成民
    事和解，賠償損害等一切情狀，分別量處如主文所示之刑，並定其應執行之刑。
據上論斷，應依刑事訴訟法第二百九十九條第一項前段、第三百條、刑法第二百七十
六條第一項、第一百八十五條之四、第五十一條第五款，罰金罰鍰提高標準條例第一
條前段，判決如主文。
本案經檢察官己○○到庭執行職務。
中      華      民      國    九十四    年      五      月     十九     日
                              臺灣臺中地方法院交通法庭
                                  審判長法  官  許金樹
                                        法  官  王靜秋
                                        法  官  張清洲
右正本證明與原本無異。
如不服本判決，應於送達後十日內向本院提出上訴狀（須附繕本），上訴於臺灣高等
法院臺中分院。
                                        書記官
中      華      民      國    九十四    年      五      月     十九     日
附錄論罪科刑法條
刑法第二百七十六條第一項
因過失致人於死者，處二年以下有期徒刑、拘役或二千元以下罰金。
刑法第一百八十五條之四
駕駛動力交通工具肇事，致人死傷而逃逸者，處六月以上五年以下有期徒刑。
